【裁判字號】    98,台上,703
【裁判日期】    980423
【裁判案由】    請求返還共有物
【裁判全文】
最高法院民事判決              九十八年度台上字第七○三號
上  訴  人  乙○○
訴訟代理人  沈明達律師
被 上訴 人  甲○○
上列當事人間請求返還共有物事件，上訴人對於中華民國九十七
年十二月三十日台灣高等法院第二審更審判決（九十七年度重上
更(二)字第六○號），提起上訴，本院判決如下：
    主  文
上訴駁回。
第三審訴訟費用由上訴人負擔。
    理  由
本件上訴人主張：坐落台北縣新店市○○段八五號土地（下稱系
爭土地）係伊與訴外人羅明華、羅淑蕾、林淑娟共有，被上訴人
未經同意，擅在該土地上搭蓋如第一審判決附圖（下稱附圖）所
示Ａ、Ｄ部分面積八六‧五八、三○‧三三平方公尺之貨櫃屋、
Ｂ部分面積九七‧五八平方公尺之遮雨棚、Ｃ部分面積二六‧四
二平方公尺之鐵皮屋（系爭建物），為無權占用等情。爰依民法
第七百六十七條、第八百二十一條規定，求為命被上訴人拆除上
開建物，返還土地與伊及其他共有人之判決。
被上訴人則以：伊父廖新發於民國五十年間即向當時系爭土地之
所有人阮于菊筠承租該地耕作，被上訴人係向阮于菊筠買受系爭
土地應有部分，應繼受出租人地位等語，資為抗辯。
原審以：依證人林重利、廖金昌、廖金生、廖蒼明之證言，及被
上訴人所提出之租金收據、台灣省公農田水利會會費征收單及
催收舊欠會費催繳單等，足證系爭土地原所有人阮于菊筠之夫阮
清源有以阮于菊筠名義與被上訴人之父廖新發就該地訂立租賃契
約。而阮清源於其妻死亡後，因繼承登記為系爭土地所有人，並
於八十五年三月六日將該地應有部分三分之二以買賣為原因移轉
登記與上訴人所有，則依民法第四百二十五條第一項規定，系爭
土地租賃契約對廖新發繼續存在。廖新發於八十八年四月六日死
亡，該租約之權利義務，由全體繼承人即被上訴人、廖金昌、廖
金生、廖金田（下稱廖金昌等三人）、廖美汝共同繼承。雖被上
訴人與廖金昌等三人於八十八年八月一日出具同意書拋棄上開租
賃權，惟未經廖美汝同意，應屬無效。則被上訴人就系爭土地既
有租賃關係存在，上訴人主張其無權占用，依民法第七百六十七
條、第八百二十一條規定，請求其拆除系爭建物，返還土地與全
體共有人，並非正當，不應准許。爰廢棄第一審所為上訴人勝訴
之判決，改判駁回其訴。經核於法並無違背。上訴論旨，就原審
取捨證據、認定事實之職權行使，指摘原判決違背法令，聲明廢
棄，非有理由。末查所謂爭點效，係指前後兩案當事人相同，法
院就前案當事人重要爭點所為之判斷，不得於後案作相反之判斷
，當事人亦不得再為不同主張。本件上訴人並非台灣台北地方法
院九十六年度重訴字第一六四五號確定判決之當事人，上訴論旨
謂上開確定判決已就被上訴人無權占用系爭土地為論斷，被上訴
人不得為相反之主張，原判決亦不得為相反之論斷云云，不無誤
會，附此敘明。
據上論結，本件上訴為無理由。依民事訴訟法第四百八十一條、
第四百四十九條第二項、第七十八條，判決如主文。
中    華    民    國  九十八  年    四    月  二十三  日
                      最高法院民事第七庭
                          審判長法官  劉  福  來
                                法官  陳  國  禎
                                法官  陳  重  瑜
                                法官  吳  麗  女
                                法官  簡  清  忠
      本件正本證明與原本無異
                                      書  記  官
中    華    民    國  九十八  年    五    月    五    日
                                                     M


司法院資訊處製作；財團法人民間司法改革基金會備份。
